臺灣士林地方法院刑事判決　　　　　　　95年度訴字第1246號
公　訴　人　臺灣士林地方法院檢察署檢察官
被　　　告　甲○○
　　　　　　　　　　（另案於臺灣臺北監獄士林分監執行中）
指定辯護人　本院公設辯護人　丙○○
上列被告因偽造貨幣案件，經檢察官提起公訴（95年度偵緝字第
1148號），本院判決如下：
    主  文
甲○○意圖供行使之用而收集偽造之通用紙幣，累犯，處有期徒
刑參年拾月。扣案號碼JP797702XD、面額新臺幣壹仟元之偽造通
用紙幣壹拾參張均沒收。
    事  實
一、甲○○前因違反藥事法案件，經臺灣高等法院以88年度上訴
    字第727 號判決撤銷原一審判決，處有期徒刑1 年6 月，於
    民國88年9 月23日確定，90年9 月12日縮短刑期假釋出監，
    於90年11月9 日縮刑期滿未經撤銷假釋而執行完畢。又於89
    年間，因贓物案件，為臺灣臺北地方法院判決處有期徒刑3
    月確定，於91年6 月7 日易科罰金執行完畢，仍不知悔改，
    於93年4 月29日前1 個星期內某日，在臺北市中山區○○○
    路251 號6 樓601 號租屋內，明知乙○○（涉犯偽造貨幣罪
    部分業經本院以93年度訴字第364 號判處有期徒刑5 年2 月
    確定，現執行中）所持有面額新臺幣（下同）1,000 元之紙
    鈔係偽造之通用紙幣，竟意圖供行使之用，向乙○○索取收
    集該偽造之通用紙幣13張，分別將其中10張偽幣混同其他1
    張面額100 元、1 張面額500 元及數張面額1,000 元之真幣
    置放於其所持有之皮包內，另上開3 張偽幣則藏放於上開租
    屋內矮櫃抽屜中。嗣於93年4 月29日下午1 時30分許，為警
    持本院法官簽發之搜索票在該處搜索查獲，並在甲○○持有
    之上開皮包內扣得上開偽造之面額1,000 元通用紙幣10張，
    另在矮櫃抽屜內扣得上開偽造之面額1,000 元通用紙幣3 張
    。
二、案經桃園縣政府警察局楊梅分局報告臺灣士林地方法院檢察
    署檢察官偵查起訴。
    理  由
一、首按檢察官職司追訴犯罪，就審判程序之訴訟構造言，檢察
    官係屬與被告相對立之當事人一方，偵查中對被告以外之人
    所為之偵查筆錄，或被告以外之人向檢察官所提之書面陳述
    ，性質上均屬傳聞證據。自理論上言，如未予被告反對詰問
    、適當辯解之機會，一律准其為證據，似有違當事人進行主
    義之精神，對被告之防禦權亦有所妨礙；然而現階段刑事訴
    訟法規定檢察官代表國家偵查犯罪、實施公訴，必須對於被
    告之犯罪事實負舉證之責，依法其有訊問被告、證人及鑑定
    人之權，證人、鑑定人且須具結，而實務運作時，偵查中檢
    察官向被告以外之人所取得之陳述，原則上均能遵守法律規
    定，不致違法取供，其可信性極高，為兼顧理論與實務，乃
    於修正刑事訴訟法時，增列第159 條之1 第2 項，明定被告
    以外之人（含被害人、證人等）於偵查中向檢察官所為陳述
    ，除顯有不可信之情況者外，得為證據。此有最高法院93年
    度台上字第2397號判決可資參照。又最高法院94年度台上字
    第5651號判決中說明：被告之反對詰問權，屬憲法第8 條第
    1 項規定「非由法院依法定程序不得審問處罰」之正當法律
    程序所保障之基本人權及第16條所保障之基本訴訟權，不容
    任意剝奪。故上開所稱得為證據之被告以外之人於審判外向
    法官所為之陳述及於偵查中向檢察官所為之陳述，實質上應
    解釋為係指已經被告或其辯護人行使反對詰問權者而言，如
    法官於審判外或檢察官於偵查中訊問被告以外之人之程序，
    未予被告或其辯護人行使反對詰問權之機會，除非該陳述人
    因死亡、或身心障礙致記憶喪失或無法陳述、或滯留國外或
    所在不明而無法傳喚或傳喚不到、或到庭後無正當理由拒絕
    陳述外，均應傳喚該陳述人到庭使被告或其辯護人有行使反
    對詰問權之機會，否則該審判外向法官所為陳述及偵查中向
    檢察官所為陳述，均不容許作為證據。本件證人乙○○於95
    年11月8 日檢察官偵查中對於被告收集偽鈔之事實雖經具結
    作證（參見95年度偵緝字第1148號偵查卷第42至45頁），然
    辯護人指稱此部分之證言未予被告行使反對詰問權，應無證
    據能力。經查，被告甲○○於上開偵查期日雖經檢察官傳喚
    未到場，但並無證據證明已合法送達傳票予被告，尚難認被
    告有故意傳喚不到場之情形，則證人乙○○於檢察官偵訊中
    未予被告有反對詰問之機會甚明，揆諸上開判決意旨說明，
    自不認該證人於上開檢察官偵查中之證述有證據能力，合先
    敘明。
二、訊之被告甲○○矢口否認有上揭收集偽造通用紙幣之犯行，
    其於偵查及本院審理中辯稱：93年4 月29日查獲當日上午10
    時至11時許，乙○○在臺北市○○路客運附近麥當勞外面，
    幫浩義還伊28,000元，伊把錢放在皮包裡面，伊皮包裡面不
    只有偽鈔而已，還有3 萬多元真鈔混在一起，警察一張張抽
    出來檢查，伊才知道是偽鈔，伊無法以肉眼辨識云云；辯護
    人辯護略稱：被告雖有持有偽鈔之客觀事實，但被告在收受
    時並不知道是偽鈔，這個錢是由「浩義」要還被告錢，他請
    乙○○轉交給被告。而證人乙○○雖證稱確曾交付10幾張偽
    鈔予綽號「阿發」之女友，亦曾替「浩義」償還債務予「阿
    發」，因「阿發」在打電話，所以直接交給「阿發」之女友
    。但乙○○又證稱「阿發」有2 個女友，證人乙○○既於審
    理中指證被告並非其交偽鈔之「阿發」之女友，則有可能係
    另1 位女友，況乙○○指認警方查獲當時拍攝被告之相片，
    亦表示並非所交付偽鈔之人等語。經查：
  (一)桃園縣政府警察局楊梅分局警員確實於93年4 月29日下午1
    時30分許，持本院法官簽發之搜索票前往臺北市○○○路25
    1 號6 樓601 號房搜索，在被告甲○○持有之皮包內查獲10
    張面額1,000 元之偽鈔，在床邊矮櫃抽屜內查獲3 張面額1,
    000 元之偽鈔，鈔票上號碼均為JP797702XD，而被告於查獲
    當時持有之皮包內除上述10張偽鈔外，尚有面額500 元、10
    0 元真鈔各1 張及1,000 元之真鈔數張，經警直接攤開拍照
    ，並未變動，此為證人即承辦警員林煌祥、戊○○及曾邦賢
    分別於檢察官偵查中（參見95年度偵緝字第1148號偵查卷第
    47至49頁）及本院審理中（本院卷第67頁）結證無訛，並有
    現場採證相片編號2 、7 、8 計3 張（參見93年度偵字第44
    30號偵查卷第9 頁、第12頁，可由相片中計算鈔票張數）、
    上開偽鈔13張、中央印製廠96年1 月16日中印發字第096000
    0250號鑑定為偽鈔之函文1 紙（參見本院卷第47頁）扣案及
    附卷可憑，而被告亦不否認上開事實，應甚明確，而堪認定
    ，則警方查獲當時，被告皮包內並無28,000元或30,000多元
    ，且證人乙○○於下開證述中亦否認有在臺北市○○路旁的
    麥當勞拿2 萬8 千元給甲○○之事實甚明，是被告所辯：查
    獲當日上午10時至11時許，在臺北市○○路客運附近麥當勞
    外面，乙○○還錢時，伊把錢放在皮包裡面，皮包裡面不只
    有偽鈔而已，還有3 萬多元真鈔混在一起云云，尚難採信。
  (二)證人乙○○於本院審理中經過交互詰問後結證稱：93年4 月
    29 日 ，伊在臺北市○○路○ 段47巷21之1 號為警查獲持有
    276 張千元偽鈔。伊係經由「浩義」認識「阿發」，「阿發
    」姓柯。伊曾幫浩義還錢2 萬多元真鈔給「阿發」，那時要
    拿錢還給「阿發」，但「阿發」在講電話，伊知道他不喜歡
    人家吵他，他就背對著我們，然後伊就把錢拿給他女朋友。
    伊不記得有在臺北市○○路旁的麥當勞拿2 萬8 千元給甲○
    ○。伊幫「浩義」還錢給「阿發」的女友及交假鈔給「阿發
    」的女友，是兩件事，時間不同，但地點相同，都在「阿發
    」位於臺北市○○○路之住處。因「浩義」曾經在「阿發」
    面前提過偽鈔之事，「阿發」的女友主動跟伊要求要看偽鈔
    ，所以伊在93年4 月29日為警查獲前1 個禮拜內，拿10幾張
    千元偽鈔給「阿發」的女友。甲○○的名字是檢察官跟伊說
    ，伊才知道「阿發」的女友叫甲○○，之前只知道她姓「吳
    」，伊都叫她「ㄟ」。伊幫浩義還錢給「阿發」由其女友收
    受的女友，與交假鈔給「阿發」的女友，伊確定是同一個人
    。伊被警方查獲時，共持有3 種號碼之偽鈔，其中有1 號碼
    最多，有240 張，伊是從240 張偽鈔中，拿10幾張給「阿發
    」的女友等語（參見本院卷第52至64頁），又證人即承辦警
    員戊○○於本院審理中結證稱：93年4 月29日同一天查獲乙
    ○○及甲○○，兩人同一天帶回警局，在警局裡甲○○與乙
    ○○有碰面，且移送時，兩人是銬在一起，有交談等語（參
    見本院卷第68頁），而被告甲○○於93年4 月29日查獲當日
    為檢察官偵訊中亦供承：伊與男友丁○○住在臺北市○○○
    路查獲租屋處，伊認識乙○○，她好像有拿偽鈔給伊看過等
    語（參見93年度偵字第4430號偵查卷第19至20頁），是被告
    甲○○與乙○○相互認識，應不致有誤認之可能，且證人乙
    ○○上述證稱中堅指伊被警方查獲時所持有之3 種號碼之偽
    鈔，其中有1 號碼最多，有240 張，伊是從240 張偽鈔中，
    拿10幾張給「阿發」的女友，經核證人乙○○為警查獲當時
    確有號碼JP797702XD之面額1,000 元偽鈔240 張，此有該案
    扣押筆錄及中央印製廠93年5 月12日中印發字第0930002472
    號函在卷（參見93年度核退偵字第114 號偵查卷第2 頁、第
    6 至7 頁）可憑，與被告持有之13張偽鈔號碼相同；又上開
    交付偽鈔之地點係被告甲○○出名承租之房間，如後所述，
    並非所謂「另一位女友」之住處；再被告於本院審理中亦坦
    承伊男友丁○○之綽號為「阿發」（參見本院卷第64頁）。
    足認證人乙○○除替「浩義」還錢予「阿發」時，直接交付
    2 萬多元真鈔予被告之外，另外應被告之要求而直接交付13
    張面額1,000 元之偽鈔予被告收集之事實堪予認定。至證人
    乙○○於本院又證稱：「．．．我很確定我不認識當庭的被
    告，且我當時交（偽鈔）給的人確實不是當庭的被告。」、
    「『阿發』有2 個女友，打扮相似。」及「當天浩義來我家
    ，說欠『阿發』錢，我問他欠多少，他說『2 萬8 』，我就
    數給浩義，請浩義自己還給『阿發』，我後來怕浩義自己將
    錢花掉，我就把錢拿回來，我是用真鈔給『阿發』，但是浩
    義鬼頭鬼腦，那天浩義在我家，我拿錢給他後，他就一直跑
    廁所，所以我不知道浩義有沒有把我要還『阿發』的錢偷換
    成偽鈔。」云云，與前開事證不符，顯係事後迴護被告之詞
    ，尚難採信。
  (三)另證人即大樓管理員傅壁棟於警詢中雖證稱：93年4 月29日
    ，甲○○在臺北市○○○路251 號6 樓601 室才租住3 日等
    語（參見93年度核退偵字第114 號偵查卷第16頁），惟依其
    提出之套房住客登記簿顯示被告以其名義（登記吳嘉莉）於
    93年4 月2 日即遷入上開套房，有該登記簿影本1 紙在卷（
    參見同上卷第17頁）可憑，而被告甲○○於檢察官偵查中亦
    供承：伊在臺北市○○○路251 號6 樓601 室租了1 、2 個
    禮拜後被抓等語（參見95年度偵緝字第1148號偵查卷第25頁
    ），核與證人乙○○上開所證：伊在93年4 月29日為警查獲
    前1 個禮拜內，在其租住處拿10幾張千元偽鈔給「阿發」的
    女友等情相符，則上開證人傅壁棟所證被告僅住3 日云云，
    應屬記憶有誤，尚難採信。而被告既主動向證人乙○○索取
    偽鈔，取得後，又將大部分之偽鈔混同於真鈔置放於持有之
    皮包內，顯有供行使之意圖至為明確。本件事證明確，被告
    之犯行洵堪認定。
四、按中央銀行為依中央銀行法第13條第1 項規定發行中華民國
    貨幣而訂定中央銀行發行新臺幣辦法，於89年1 月26日經行
    政院發布，同年月28日生效，該辦法第2 條規定中華民國貨
    幣為新臺幣，除適用中央銀行法關於國幣之規定外，依本辦
    法之規定。而依中央銀行法第13條第2 項規定，本行發行之
    貨幣為國幣，對於中華民國境內之一切支付，具有法償效力
    。故新臺幣為中華民國貨幣，適用中央銀行法關於國幣之規
    定，而為政府強制流通使用之通用貨幣（依妨害國幣懲治條
    例第1 條第1 項規定含紙幣及硬幣）。又按刑法第196 條第
    1 項所定意圖供行使之用而收集偽造之通用紙幣罪，其所謂
    收集，係指意圖供自己或他人行使之用，而有收受、蒐集、
    收買、受贈、互換等一切移轉自己持有之行為皆屬之，所收
    集者，以他人偽造通用貨幣為限（最高法院83年度台上字第
    390 號判決參照）。核被告所為，係犯刑法第196 條第1 項
    意圖供行使之用而收集偽造之通用紙幣罪。
五、被告行為後，刑法於94年2 月2 日修正公布，已於95年7 月
    1 日施行，其中第2 條第1 項「行為後法律有變更者，適用
    行為時之法律。但行為後之法律有利於行為人者，適用最有
    利於行為人之法律」之規定，係規範行為後法律變更所生新
    舊法律比較適用之準據法，於刑法修正施行後，自應適用該
    修正後之第2 條第1 項之規定，為「從舊從輕」之比較。又
    比較新舊法時，應就罪刑有關之共犯、未遂犯、想像競合犯
    、牽連犯、連續犯、結合犯，以及累犯加重、自首減輕暨其
    他法定加減原因（如身分加減）與加減例等一切情形，綜其
    全部罪刑之結果而為比較後，再適用有利於行為人之法律處
    斷，而不得一部割裂分別適用不同之新舊法（最高法院95年
    度第8 次刑事庭會議決議可資參照）。經查：
  (一)罰金刑部分，刑法分則編各罪所定罰金刑之貨幣單位原為銀
    元，修正前刑法第33條第5 款規定「罰金：1 元（銀元）以
    上。」，而依罰金罰鍰提高標準條例規定，就72年6 月26日
    前修正之刑法部分條文罰金數額提高2 至10倍，其後修正者
    則不提高倍數，並依現行法規所定貨幣單位折算新臺幣條例
    規定，以銀元1 元折算新臺幣3 元；修正後刑法第33條第5
    款規定「罰金：新臺幣1,000 元以上，以百元計算之」，刑
    法第33條第5 款所定罰金貨幣單位經修正為新臺幣後，刑法
    分則各罪所定罰金刑之貨幣單位亦應配合修正為新臺幣，為
    使刑法分則編各罪所定罰金之最高數額與刑法修正前趨於一
    致，乃增訂刑法施行法第1 條之1 「中華民國94年1 月7 日
    刑法修正施行後，刑法分則編所定罰金之貨幣單位為新臺幣
    。94年1 月7 日刑法修正時，刑法分則編未修正之條文定有
    罰金者，自94年1 月7 日刑法修正施行後，就其所定數額提
    高為30倍。但72年6 月26日至94年1 月7 日新增或修正之條
    文，就其所定數額提高為3 倍」。從而，刑法分則編各罪所
    定罰金刑之最高數額，於上開規定修正後並無不同，惟修正
    後刑法第33條第5 款所定罰金刑最低數額，較之修正前提高
    ，自以修正前刑法第33條第5 款規定較有利於被告。
  (二)修正前刑法第47條規定：「受有期徒刑之執行完畢，或受無
    期徒刑或有期徒刑一部之執行而赦免後，5 年以內再犯有期
    徒刑以上之罪者，為累犯，加重本刑至2 分之1 。」，修正
    後該47條第1 項規定：「受徒刑之執行完畢，或一部之執行
    而赦免後，5 年以內故意再犯有期徒刑以上之罪者，為累犯
    ，加重本刑至2 分之1 。」，則被告甲○○有如事實欄所載
    之犯罪科刑及執行情形，此有臺灣高等法院被告前案紀錄表
    在卷可按，其係於受有期徒刑之執行完畢後，5 年內故意再
    犯本件有期徒刑以上之罪，無論依修正前後之新舊法，均為
    累犯，並無何者有利或不利之情形。
  (三)經就上述各條文之修正為綜合比較，並揆諸首揭說明，自應
    整體適用上開被告行為時之修正前刑法規定。則被告應依修
    正前刑法第47條之規定論以累犯，並加重其刑。
  (四)另修正刑法係自95年7 月1 日起施行，在此之前，刑法分則
    編有關罰金刑之貨幣單位係銀元；且依刑法分則編應處罰金
    者，應適用罰金罰鍰提高標準條例第1 條之規定；亦即應按
    各該具體條文制定或修正之時間先後，定其提高之倍數。惟
    被告行為後，刑法施行法增訂第1 條之1 ，於95年6 月14日
    經總統公布，並自同年7 月1 日起施行；該條規定：「中華
    民國94年1 月7 日刑法修正施行後，刑法分則編所定罰金之
    貨幣單位為新臺幣。94年1 月7 日刑法修正時，刑法分則編
    未修正之條文定有罰金者，自94年1 月7 日刑法修正施行後
    ，就其所定數額提高為30倍。但72年6 月26日至94年1 月7
    日新增或修正之條文，就其所定數額提高為3 倍」。亦即自
    95年7 月1 日起，刑法分則編所定罰金之貨幣單位，由原來
    之銀元改為新臺幣；且94年1 月7 日刑法修正時，刑法分則
    編未修正之條文定有罰金者，自95年7 月1 日起，有關罰金
    之數額提高為30倍。本案被告等所犯刑法第196 條第1 項之
    罪自24年年7 月1 日施行後即未再修正，依增訂刑法施行法
    第1 條之1 之規定，其罰金以新台幣為單位，數額應提高30
    倍。此與增訂前之罰金以銀元為單位，且適用罰金罰鍰提高
    標準條例第1 條前段之結果應提高10倍，而新台幣與銀元之
    比例為1 ：3 ，換算結果亦為30倍者，並無不同。亦即增訂
    刑法施行法第1 條之1 之意旨，僅在使刑法規範之罰金刑之
    貨幣單位，一律改為新台幣，並使增訂前後有關罰金刑提高
    之倍數一致，對被告而言，並無有利、不利之比較適用之問
    題，且此增訂之規定應屬罰金罰鍰提高標準條例第1 條但書
    之情形，當無同條前段規定之適用，自應逕行適用刑法施行
    法第1 條之1 之規定。
六、爰審酌被告曾有違反藥事法、贓物案件之前科紀錄，素行不
    良，明知乙○○持有偽造之通用紙幣，竟意圖供行使之用，
    仍向乙○○索取偽鈔後與真鈔混合置放於皮包內，顯有供行
    使之意圖，而危害社會金融秩序程度非輕，且事後毫無悔意
    ，飾詞辯解，犯後態度不佳等一切情狀，量處如主文所示之
    刑，以示懲儆。扣案偽造面額1,000 元之通用紙幣13張，應
    依刑法第200 條規定宣告沒收之。
據上論斷，應依刑事訴訟法第299 條第1 項前段，刑法第2 條第
1 項前段、第196 條第1 項、第200 條、修正前刑法第47條，刑
法施行法第1 條之1 第1 項、第2 項前段，判決如主文。
本案經檢察官林宏松到庭執行職務。
中　　華　　民　　國　　96　　年　　2 　　月　　8 　　日
                  刑事第一庭審判長法  官  洪英花
                                  法  官  林清吉
                                  法  官  雷雯華
以上正本證明與原本無異。
如不服本判決，應於判決送達後10日內，向本院提出上訴狀。
                                  書記官  陳如玲
中　　華　　民　　國　　96　　年　　2 　　月　　8 　　日
附錄本判決論罪科刑依據之法條：
刑法第196條第1項
行使偽造、變造之通用貨幣、紙幣、銀行券，或意圖供行使之用
而收集或交付於人者，處3 年以上10年以下有期徒刑，得併科5
千元以下罰金。
